【裁判字號】    97,訴,166
【裁判日期】    970528
【裁判案由】    違反廢棄物清理法
【裁判全文】
臺灣苗栗地方法院刑事判決               97年度訴字第166號
公  訴  人  臺灣苗栗地方法院檢察署檢察官
被      告  甲○○
上列被告因違反廢棄物清理法案件，經檢察官聲請簡易判決處刑
（96年度偵字第5464號），本院苗栗簡易庭認不宜以簡易判決處
刑，改依通常程序審理，本院判決如下：
    主  文
甲○○共同未依廢棄物清理法第四十一條第一項規定領有廢棄物
清除許可文件，從事廢棄物清除，累犯，處有期徒刑壹年陸月。
    事  實
一、甲○○前因違反廢棄物清理法案件，經臺灣高等法院臺中分
    院判處有期徒刑1 年2 月確定，並於民國（下同）92年7 月
    29日縮刑期滿執行完畢（構成累犯）。
二、甲○○明知未領有廢棄物清除許可文件，不得從事廢棄物之
    清除，竟未領有廢棄物清除許可文件，於96年11月19日下午
    3 時許，受一綽號「阿路」之不詳姓名年籍成年男子之託，
    ，與「阿路」共同基於違反廢棄物清理法之犯意，由甲○○
    至臺北縣新莊市省道臺1 線附近某處，以李文寶所有之車牌
    406-HV號大貨車（已發還），載運一般事業廢棄物棉絮等共
    17公噸，循西濱公路南下，經轉入苗栗縣苗栗市○○道、龍
    岡道口時，為巡邏之警察查獲。
三、案經苗栗縣警察局苗栗分局報請臺灣苗栗地方法院檢察署檢
    察官偵查起訴。
    理  由
壹、證據能力部分
（一）證人乙○○於警詢之證述、苗栗縣事業廢棄物處理稽查紀
      錄工作單1 紙：
    1.按被告以外之人於審判外之言詞或書面陳述，雖不符刑事
      訴訟法第159 條之1 至第159 條之4 之規定，然經當事人
      於審判程序同意作為證據，法院審酌該言詞或書面陳述作
      成時之情況，認為適當者，亦得為證據，刑事訴訟法第15
      9 之5 第1 項定有明文；當事人、代理人或辯護人於法院
      調查證據時，知有刑事訴訟法第159 條第1 項不得為證據
      之情形，而未於言詞辯論終結前聲明異議者，視為有前項
      之同意，同法條第2 項定有明文。
    2.本件證人乙○○於警詢之供述，係被告以外之人於審判外
      之言詞陳述；苗栗縣事業廢棄物處理稽查紀錄工作單1紙
      ，係被告以外之人於審判外之書面陳述，均為傳聞證據。
      惟被告、檢察官就上開供述及書面陳述之證據能力，於本
      院審理程序時並不爭執其證據能力，且迄於言詞辯論終結
      前復未聲明異議，而本院審酌其陳述作成時之情況，並無
      違法取證之瑕疵，亦認以之作為證據為適當，故依上開規
      定，證人乙○○於警詢之證述及苗栗縣事業廢棄物處理稽
      查紀錄工作單1 紙，自具有證據能力。
（二）另查獲照片4 張（偵查卷第17至第18頁），係使用科學儀
      器客觀紀錄物體現象之證據資料，其性質非屬供述證據，
      自無傳聞排除之問題，自具有證據能力。
貳、實體部分
一、認定犯罪事實所根據之證據及理由：
（一）被告甲○○於審理中供稱於上開時、地以車牌406-HV號大
      貨車載運棉絮等17公噸等語明確（本院卷第48頁以下）。
（二）證人即苗栗縣環境保護局稽查員乙○○於警詢、審理時證
      稱被告所載運之棉絮等係屬一般事業廢棄物，且被告並無
      任何清除許可文件或隨車載運證明等語明確（偵查卷第14
      至第15頁；本院卷第45至第48頁）。
（三）證人即查獲員警陳智欽於審理時證稱，查獲當時被告未能
      提供相關清除許可文件或隨車載運證明等語明確（本院卷
      第42至第45頁）。
（四）復有苗栗縣事業廢棄物處理稽查紀錄工作單1 紙、現場查
      獲相片4 張、臺灣苗栗地方法院檢察署97年1 月4 日以苗
      檢家恭96偵字第5464號發還上述車牌406-HV號大貨車函1
      份等在卷可稽（偵查卷第16至第18頁、第32頁）。
（五）綜上，本案事證明確，被告犯行應堪認定。
二、對於被告辯解，本院之判斷：
    訊據被告固供認有於前揭時、地載運棉絮等17公噸，惟否認
    有何違反廢棄物清理法之犯行，辯稱：棉絮等是受綽號「阿
    路」所託，要載往位於臺南的南開公司供再製所用，因伊要
    去苗栗縣西湖鄉載朋友「阿彬」，所以經過苗栗縣苗栗市○
    ○道與三湖道口，且伊當時車子正在行駛，沒有傾倒行為，
    伊只是沒有帶單子等語。
（一）按廢棄物清理法所稱之廢棄物，分左列兩種：一般廢棄
      物：垃圾、糞尿、動物屍體或其他非事業機構所產生足以
      污染環境之固體或液體廢棄物；事業廢棄物：有害事業
      廢棄物：由事業機構所產生具有毒性、危險性，其濃度或
      數量足以影響人體健康或污染環境之廢棄物。一般事業廢
      棄物：由事業機構所產生有害事業廢棄物以外之廢棄物；
      又按從事廢棄物清除、處理業務者，應向直轄市、縣（市
      ）主管機關或中央主管機關委託之機關申請核發公民營廢
      棄物清除處理機構許可文件後，始得受託清除、處理廢棄
      物業務，廢棄物清理法第2 條第1 項、第41條第1 項定有
      明文。經查，本案被告所載運之物包含棉絮及工廠內集塵
      灰燼，業經證人即苗栗縣環保局稽查員乙○○於審理中證
      述：「（問：現在擔任何職務？職務的內容為何？認定是
      否屬於廢棄物也是屬於你的職務範圍？）在環保局擔任稽
      查員職務。職務的內容主要是接受各工廠、營業廠所製成
      內容廢棄物污染查核及公害查核部分。是。」、「（問：
      本件被告以大貨車所載運之棉絮，是屬於一般事業廢棄物
      嗎？）是。」、「（警方查獲當時有何廢棄物品？數量為
      何？）當時營業貨運曳引車406-HV號車上有棉絮及部分工
      廠內清除之集塵灰燼等一般事業廢棄物。數量有17公噸左
      右」等語（偵查卷第15頁、本院卷第46頁）。復有苗栗縣
      事業廢棄物處理稽查紀錄工作單1 紙、現場查獲相片4 張
      等在卷可稽之情況下，本案查扣之棉絮等應屬於一般事業
      廢棄物，洵可認定。
（二）至於被告辯稱車子正在行駛，未有傾倒棉絮等行為，否認
      有何違反廢棄物清理法之犯行等語，經查：
    1.行政院環保署依廢棄物清理法第36條第2 項規定訂頒有「
      事業廢棄物貯存清除處理方法及設施標準」，而依其第2
      條第1 、2 、3 款規定，所謂『貯存』，指事業廢棄物於
      清除、處理前，放置於特定地點或貯存容器、設施內之行
      為；『清除』則指事業廢棄物之收集、運輸行為；至於『
      處理』，指下列行為：中間處理：指事業廢棄物在最終
      處置或再利用前，以物理、化學、生物、熱處理或其他處
      理方法，改變其物理、化學、生物特性或成分，達成分離
      、減積、去毒、固化或安定之行為。終處置：指衛生掩
      埋、封閉掩埋、安定掩埋或海洋棄置事業廢棄物之行為。
      再利用：指事業產生之事業廢棄物自行、販賣、轉讓或
      委託做為原料、材料、燃料、填土或其他經中央目的事業
      主管機關認定之用途行為，並應符合其規定者。是廢棄物
      清理法所稱廢棄物之貯存、清除與處理，既有不同定義，
      適用時即不容混淆，先予敘明。
    2.證人即苗栗縣環境保護局稽查員乙○○於審理中證述：「
      （問：處理本件一般事業廢棄物棉絮等，是否應該要有主
      管機關核發之處理文件？是否在將一般事業廢棄物載運出
      來時就應該要有載運清除許可的證明文件及隨車證明？）
      是。是。」、「（問：本件應該是清除或是處理文件？）
      應該是清除，所以載運過程要有清除文件。」、「（問：
      你的意思是否為只要載運這些一般事業廢棄物棉絮，就算
      還沒有傾倒，只要載運就要有清除文件？）對，載運這些
      一般事業廢棄物棉絮，只要有載運行為就要有清除許可文
      件之公司申請載運證明才可以。」、「（問：清除許可文
      件或是載運證明可否事後申請？還是一定要載運前申請？
      ）不行。是。」、「（被告問：我的棉打包好有無算廢棄
      物？）棉不管怎麼打包或是怎樣，出場就算廢棄物，除非
      有申請合格再利用文件，但是本件棉絮及集塵灰不在廢棄
      物清理法再利用範圍之內。」等語（本院卷第47至第48頁
      ）。綜上，本案查扣棉絮等係屬一般事業廢棄物，一出場
      即須有清除許可文件，不得事後補行申請，且本案查扣之
      棉絮等亦屬不得再利用之範圍。又觀之被告前有違反廢棄
      物清理法前科已如上述，應知受託載運需有主管機關核准
      之相關清除許可文件及隨車載運證明，並非一般非從事此
      業務之人可推稱不知，故被告上開所辯顯無理由。
（三）另被告自稱要將查扣之棉絮從新莊市省道臺1 線附近運送
      至臺南南開公司供再製使用等語，則何不始終行駛高速公
      路較為便捷，卻繞道上開苗栗市○○道與三湖道口之鄉○
      道路，已顯不合理，雖被告辯稱係欲搭載「阿彬」始繞道
      上開鄉○道路，然其既稱已認識「阿彬」已1 、2 年，卻
      對「阿彬」之地址、年籍資料全然不知，顯與常情有違，
      是被告所辯，顯屬事後卸責之詞，不足採信。
（四）綜上所述，被告之辯解，核與經驗法則有違，且與事實不
      符，均尚難憑採。
三、論罪科刑的理由：
（一）核被告甲○○載運一般事業廢棄物中即為警方查獲，其所
      為係違反廢棄物清理法第46條第1 項第4 款前段之未領有
      廢棄物清除許可文件，從事廢棄物清除罪。起訴書認被告
      構成廢棄物清理法第46條第1 項第4 款之未依廢棄物清理
      法第41條第1 項之規定領有廢棄物清除、處理許可文件，
      從事廢棄物「處理」罪，似有誤會，惟起訴之基本犯罪事
      實相同，且法條條號相同，爰僅予以更正而不變更起訴法
      條，附此說明。
（二）被告與綽號「阿路」之不詳姓名年籍成年男子間，就上開
      違反廢棄物清理法之犯行，有犯意聯絡及行為分擔，應論
      以共同正犯。
（三）查被告有犯罪事實欄一所載之犯罪前科執行情形，有臺灣
      高等法院被告全國前案紀錄表1 件在卷可稽，其受有期徒
      刑執行完畢後，5 年內再犯有期徒刑以上之本罪，為累犯
      ，應依刑法第47條第1 項之規定，加重其刑。
（四）量刑理由之說明：
      爰審酌被告有犯罪事實欄一所載之違反廢棄物清理法有期
      徒刑前科執行紀錄，有臺灣高等法院被告前案紀錄表1 件
      附卷可稽，素行不佳，竟仍不思循正當途徑賺取合法收入
      ，明知其未領有廢棄物清除執照，而仍非法清除廢棄物，
      惡性非輕，惟審酌其於載運過程中即為警查獲，廢棄物數
      量非鉅，犯行所生損害難謂重大，又被告雖始終否認犯行
      ，然審理過程中未為無益之辯解或濫行聲請調查證據，併
      參酌其生活狀況、品行、智識程度、犯罪之動機、目的、
      手段、所生危害等一切情狀，認公訴人具體求刑1 年4 月
      稍嫌較輕，爰量處如主文所示之刑，以示懲儆。
四、應適用之法律依據：
（一）刑事訴訟法第452 條、第299 條第1 項前段。
（二）廢棄物清理法第46條第1 項第4 款前段。
（三）刑法第11條前段、第28條、第47條第1 項。
本案經檢察官蕭慶賢到庭執行職務。
中    華    民    國    97    年    5     月    28    日
                  刑事第二庭  審判長法  官    吳炳桂
                                    法  官    楊清益
                                    法  官    魏宏安
以上正本證明與原本無異。
如不服本判決，應於判決送達後10日內向本院提出上訴狀（應抄
附繕本），其未敘述上訴理由者，應於上訴期間屆滿後20日內補
提理由書狀於本院，上訴於臺灣高等法院臺中分院。
                                    書記官    廖鳳美
中    華    民    國    97    年    5     月    28    日
附錄本判決論罪科刑法條全文：
廢棄物清理法第46條
有下列情形之一者，處 1 年以上 5 年以下有期徒刑，得併科新
臺幣 3 百萬元以下罰金：
一、任意棄置有害事業廢棄物。
二、事業負責人或相關人員未依本法規定之方式貯存、清除、處
    理或再利用廢棄物，致污染環境。
三、未經主管機關許可，提供土地回填、堆置廢棄物。
四、未依第 41 條第 1 項規定領有廢棄物清除、處理許可文件，
    從事廢棄物貯存、清除、處理，或未依廢棄物清除、處理許
    可文件內容貯存、清除、處理廢棄物。
五、執行機關之人員委託未取得許可文件之業者，清除、處理一
    般廢棄物者；或明知受託人非法清除、處理而仍委託。
六、公民營廢棄物處理機構負責人或相關人員、或執行機關之人
    員未處理廢棄物，開具虛偽證明。


司法院資訊處製作；財團法人民間司法改革基金會備份。
